臺灣高等法院高雄分院刑事判決　　　　99年度上易字第1150號
上　訴　人　臺灣高雄地方法院檢察署檢察官
被　　　告　邱泓仁
上列上訴人因被告家庭暴力防治法案件，不服臺灣高雄地方法院
99年度審易字第3630號中華民國99年10月14日第一審判決（起訴
案號：臺灣高雄地方法院檢察署99年度偵字第22328 號），提起
上訴，本院判決如下：
    主  文
上訴駁回。
    事  實
一、邱泓仁於民國（以下同）97年間因施用毒品案件，經台灣高
    雄地方法院以97年度審簡字第1019號判處有期徒刑5 月確定
    ，於97年12月22日縮短刑期滿執行完畢，其係邱秀政、黃秀
    香之養子，3 人間具有家庭暴力防治法第3 條第3 款之家庭
    成員關係，因對養父母邱秀政、黃秀香實施家庭暴力，於99
    年5 月27日經台灣高雄地方法院以99年度家護字第758 號民
    事通常保護令裁定，令其不得對邱秀政、黃秀香實施身體或
    精神上不法侵害之行為、不得對邱秀政為騷擾之聯絡行為，
    保護令有效期間1 年，邱泓仁並於99年6 月7 日由警送達執
    行而知悉上開保護令內容，詎邱泓仁於99年7 月4 日下午1
    時20分許，在其高雄縣鳳山市○○街92之1 號住處，因向邱
    秀政、黃秀香索討金錢未果，明知前揭保護令之內容，仍基
    於違反保護令之犯意，拉扯黃秀香並徒手推黃秀香，邱秀政
    見狀立即持其手機報警，詎邱泓仁竟強行將邱秀政之手機取
    走，以防其報警，邱秀政因手機遭邱泓仁強行取走，遂騎乘
    機車前往附近派出所報案，警即派員前往處理而查知上情。
二、案經高雄縣政府警察局鳳山分局移送臺灣高雄地方法院檢察
    署檢察官偵查起訴。
    理  由
一、按除被告所犯為死刑、無期徒刑、最輕本刑為3 年以上有期
    徒刑之罪或高等法院管轄第一審案件者外，於已經被告就被
    訴事實為有罪之陳述時，經審判長告知被告簡式審判程序之
    旨，並聽取公訴人及被告之意見後，依刑事訴訟法第273 條
    之1 第1 項之規定，裁定進行簡式審判程序，本件依首揭規
    定，經被告邱泓仁同意後，經裁定進行簡式審判程序，先此
    敘明。
二、上揭事實，業据被告邱泓仁於本院審理時坦承不諱，又被告
    邱泓仁向養父母邱秀政、黃秀香索討金錢未果，拉扯黃秀香
    並徒手推黃秀香，邱秀政見狀立即持其手機報警，邱泓仁將
    邱秀政之手機取走，邱秀政遂騎乘機車前往附近派出所報案
    等情，並據證人即被害人黃秀香、邱秀政於警詢指述（警卷
    第5 至6 頁及第3 至4 頁）及於偵訊具結明確（偵卷第32至
    33 頁 ），復有警員盧英民、林政穎之職務報告附卷可稽（
    警卷第9 頁）。又台灣高雄地方法院99年度家護字第75 8號
    民事通常保護令裁定，於99年6 月7 日由警送達執行，有臺
    灣高雄地方法院99年度家護字第758 號民事保護令、高雄縣
    政府警察局鳳山分局處理家庭暴力與兒少保護案件調查紀錄
    （通報）表、高雄縣政府警察局鳳山分局保護令執行紀錄表
    在卷可稽（警卷第10至14頁、警卷第15至17頁、偵卷第27頁
    ），前揭執行紀錄表上並有被告之簽名蓋章，是被告明知前
    揭保護令之內容。被告邱泓仁明知保護令之內容，仍出手拉
    扯及推黃秀香，因邱秀政欲報警處理，被告邱泓仁又強取邱
    秀政之手機，所為已違反前揭保護令之內容且具有違反保護
    令之犯意，被告邱泓仁自白核與事實相符，事証明確，其違
    反保護令之犯行已堪認定。
三、按家庭成員間實施身體或精神上不法侵害之行為，即屬家庭
    暴力；家庭成員間故意實施家庭暴力行為而成立其他法律所
    規定之犯罪，即屬家庭暴力罪；法院認有家庭暴力之事實且
    有必要者，應依聲請或依職權核發包括禁止相對人對於被害
    人或其特定家庭成員實施家庭暴力之通常保護令，家庭暴力
    防治法第2 條第1 款、第2 款、第14條第1 項第1 款分別定
    有明文。又所謂身體上不法侵害，舉凡肢體虐待、遺棄、強
    迫、妨害自由、濫用親權行為、利用對兒童少年犯罪等行為
    皆是。查被告為邱秀政、黃秀香之養子，屬家庭暴力防治法
    第3 條第3 款所定之家庭成員關係。被告邱泓仁拉扯黃秀香
    並徒手推黃秀香，雖未成傷，仍屬對黃秀香之身體實施不法
    侵害之行為；被告邱泓仁強行將邱秀政之手機取走，以防其
    報警之行為舉動，業已對邱秀政造成強迫致其無法報警，且
    生精神上的不安與恐懼，自屬對邱秀政為身體及精神上不法
    侵害，且同時觸犯刑法上強制罪。故核被告邱泓仁所為，係
    犯家庭暴力防治法第61條第1 款之違反保護令罪及刑法第
    304 條第1 項之強制罪。起訴書核犯欄雖未載強制罪之條文
    ，惟犯罪事實欄業已記載關於強制罪之犯罪事實，法院自得
    予以審理並補充論罪法條，附此敘明。被告邱泓仁所為前揭
    違反保護令行為，同時觸犯刑法之強制罪，應為想像競合犯
    ，依刑法第55條之規定，從一重之違反保護令罪處斷。被告
    邱泓仁於97年間因施用毒品案件，經台灣高雄地方法院以97
    年度審簡字第1019號判處有期徒刑5 月確定，於97年12月22
    日縮短刑期滿執行完畢之事實，此有臺灣高等法院被告前案
    紀錄表1 份在卷可稽，其於前受徒刑之執行完畢後，5 年以
    內故意再犯本件有期徒刑以上之罪，為累犯，應依刑法第47
    條第1項 規定加重其刑。
四、原審適用家庭暴力防治法第61條第1 款，刑法第11條前段、
    第304 條、第55條、第47條第1 項、第41條第1 項前段規定
    ，並審酌被告邱泓仁曾有毒品、詐欺前科，有臺灣高等法院
    被告前案紀錄表在卷可憑，素行並非良善，明知法院所為之
    保護令內容，仍藐視法院核發保護令之司法公權力，對養父
    母邱秀政、黃秀香實施家庭暴力，所為自不可取，並斟酌其
    犯罪動機、手段、造成被害人困擾及所生影響之程度及其智
    識程度、家庭狀況等一切情狀，量處拘役50日，並諭知如易
    科罰金以新臺幣1 千元折算1 日。經核原判決認事用法並無
    不合，量刑亦屬適當，檢察官上訴指摘原判決量刑過輕，惟
    被告之養父邱父政於本院審理時表示願予宥恕（見99年12月
    28 日 本院審判筆錄），是本件上訴為無理由，應予駁回。
據上論結，應依刑事訴訟法第368 條，判決如主文。
本案經檢察官許月雲到庭執行職務。
中    華    民    國   100    年    1     月    25    日
                    刑事第八庭  審判長法  官  洪兆隆
                                      法  官  郭玫利
                                      法  官  張盛喜
以上正本證明與原本無異。
本件不得上訴。
中    華    民    國   100    年    1     月    25    日
                                      書記官  齊椿華
附錄本件判決論罪科刑法條：
家庭暴力防治法第61條（違反保護令罪）
違反法院依第14條第1 項、第16條第3 項所為之下列裁定者，為
本法所稱違反保護令罪，處3 年以下有期徒刑、拘役或科或併科
新臺幣10萬元以下罰金：
一、禁止實施家庭暴力。
二、禁止騷擾、接觸、跟蹤、通話、通信或其他非必要之聯絡行
    為。
三、遷出住居所。
四、遠離住居所、工作場所、學校或其他特定場所。
五、完成加害人處遇計畫。
刑法第304條（強制罪）
以強暴、脅迫使人行無義務之事或妨害人行使權利者，處3 年以
下有期徒刑、拘役或3 百元以下罰金。
前項之未遂犯罰之。